臺灣基隆地方法院刑事判決　　　　　　　　　　　　　　九十年度訴字第六八三號
　　公　訴　人　臺灣基隆地方法院檢察署檢察官
　　被　　　告　甲○○
右列被告因違反電信法等案件，經檢察官提起公訴（九十年度偵字四０四六第號），
本院判決如左：
    主  文
甲○○連續意圖自己不法之利益，以冒用他人名義申請所得之行動電話無線電磁通話
晶片裝入自己行動電話手機之方式，盜用他人電信設備通信，處有期徒刑月，如易
科罰金，以佰元折算壹日。中華電信股份有限公司掌管中之門號00000000
00號行動電話業務租用申請書上偽造之「乙○○」署押枚均沒收。又行使偽造私
文書，足生損害於他人，處有期徒刑貳月，如易科罰金，以佰元折算壹日。丙○○
持有之房屋租賃契約書上偽造之「乙○○」署押貳枚均沒收。應執行有期徒刑肆月，
如易科罰金，以佰元折算壹日。中華電信股份有限公司掌管中之門號000000
0000號行動電話業務租用申請書上偽造之「乙○○」署押枚、丙○○持有之房
屋租賃契約書上偽造之「乙○○」署押貳枚均沒收。
    事  實
一、甲○○自民國八十八年八月起至八十九年五月止，借住在友人乙○○臺北巿萬華
    區○○路一六八巷十七號三樓住所，竟意圖為自己不法所有，於八十九年四月間
    某日趁機竊取乙○○所有之國民身份證，得手後，於八十九年七月七日，持乙○○國民身分證至臺北市○○○路上全虹通信行，利用該通訊行內影印機，偽造乙○○國民身分證影本，並冒用乙○○名義，填寫中華電信股份有限公司行動電話
    業務租用申請書，且於其上偽造「乙○○」署押三枚後，將上開偽造之國民身分
    證影本及偽填之行動電話租用業務申請書，交付該通訊行內不知情之職員，代理
    渠向中華電信股份有限公司提出門號申請而行使之，致使中華電信股份有限公司
    承辦人員誤以為係乙○○本人申請行動電話門號而陷於錯誤，核發交付門號為0
    000000000號之行動電話門號卡予甲○○，足生損害於乙○○本人及中
    華電信股份有限公司對於行動電話通信、收費管理之正確性。甲○○於取得門號
    後，即基於為自己不法利益之概括犯意，自八十九年七月十日起至同年十一月十
    四日止，在不詳地點，連續以上開行動電話門號卡置入手機內之方式撥打通信，
    共計取得新台幣（下同）一萬一千二百十四元之行動電話通話之不法利益。甲○○因與家中不合，欲在外租屋居住，於九十年一月十二日，至臺北縣中和巿福祥
    路九號十三樓之十七，欲向屋主丙○○承租該址房屋，因屋主丙○○之代理人丁○○要求甲○○出示身分證件影印附在租約內，甲○○竟另行起意，謊稱自己為
    乙○○，並至該址附近之統一超商內影印偽造乙○○之國民身分證影本一枚，且
    在房屋租賃契約書中偽造「乙○○」署名二枚後，一併交付予丁○○而行使之，
    足生損害於乙○○本人。嗣因中華電信股份有限公司向乙○○催討積欠之通話費
    、丙○○向乙○○催討積欠之租金，乙○○始知上情。
二、案經被害人乙○○訴由臺灣基隆地方法院檢察署檢察官偵查起訴。
    理  由
一、右揭事實，業據被告甲○○在本院審理中自白不諱，核與告訴人乙○○指訴及證
    人丁○○證述之情節相符，且有乙○○國民身分證異動資料、偽造之乙○○國民
    身分證影本、中華電信股份有限公司行動電話業務租用申請書、房屋租賃契約書
    等影本各一份在卷可稽，足認被告之自白與事實相符。本件事證明確，被告犯行
    洵堪認定，應予依法論科。
二、查被告於前揭時地竊取乙○○之國民身分證，擅自偽造該國民身分證影本後持以
    冒用乙○○之名義申請上開行動電話門號，並於行動電話門號申請書上偽造乙○○之署押，致中華電信股份有限公司陷於錯誤，而交付上開行動電話門號卡予被
    告，被告復利用該行動電話門號撥打通信而取得通話之不法利益（下稱「第一部
    份行為」）；被告復另行起意，於前揭時地擅自偽造乙○○之國民身分證影本，
    冒乙○○名義承租房屋，並於房屋租賃契約書上偽造乙○○之署押（下稱「第二
    部分行為」）等情，已如前述。核被告上開第一部份行為，係犯刑法第三百二十
    條第一項之竊盜罪、第二百十六條、第二百十二條之行使偽造國民身分證罪、第
    二百十六條、第二百十條之行使偽造私文書罪、第三百三十九條第一項之詐欺取
    財罪、電信法第五十六條第一項之違法盜用電信設備罪；其上開第二部分行為，
    係犯刑法第二百十六條、第二百十二條之行使偽造國民身分證罪、第二百十六條
    、第二百十條之行使偽造私文書罪。被告上開偽造署押乃偽造私文書之階段行為
    ，其偽造國民身分證及偽造私文書之低度行為又為行使偽造國民身分證及行使偽
    造私文書之高度行為吸收，均不另論罪。被告上開多次盜用他人電信設備通信之
    犯行，時間緊接，所犯罪名相同，顯係出於概括犯意為之，為連續犯，應以一罪
    論，並予加重其刑。被告上開第一部份行為所犯之竊盜、行使偽造私文書、詐欺
    取財與違法盜用電信設備各罪間，上開第二部分行為所犯之行使偽造國民身分證
    及行使偽造私文書二罪間，分別有方法目的之牽連關係，均為牽連犯，應分別從
    較重之違法盜用電信設備罪及行使偽造私文書罪處斷。被告所犯第一部份行為之
    違法盜用電信設備罪與第二部分行為之行使偽造私文書罪，二罪之犯意個別、罪
    名互異，應予分論並罰。又上開行使偽造國民身分證之犯行，雖未據公訴人起訴
    ，然此部份犯行與本件起訴之行使偽造私文書之犯行有目的方法之牽連關係，為
    裁判上一罪之牽連犯，審判上不可分，應為起訴效力所及，本院自得就此部分予
    以審理。公訴意旨雖認為被告二次行使偽造私文書行為（即偽填中華電信股份有
    限公司行動電話業務租用申請書、偽填房屋租賃契約書後復持以行使），具有連
    續犯之關係，但查被告在審理中已明確供稱渠係另行起意犯之，二者間顯無連續
    犯主觀上之概括犯意存在，不應成立連續犯，公訴意旨容有未洽。公訴意旨又認
    為被告擅以他人名義申請之行動電話門號卡撥打通信以取得免付通信費之不法利
    益行為，係犯刑法第三百三十九條第二項之詐欺得利罪嫌，惟被告此部份所為既
    符合電信法第五十六條第一項「意圖為自己或第三人不法之利益，使用有線、無
    線或其他電磁方式，盜接或盜用他人電信設備通信」之要件，且電信法第五十六
    條第一項之立法目的在於處罰詐得免繳電信通信費之不法利益，乃刑法詐欺得利
    罪之特別法，依特別法優於普通法之原則，應成立電信法第五十六條第一項之違
    法盜用電信設備通信罪，故上開公訴意旨容有未洽，爰在公訴事實同一，變更公
    訴人所引應適用之法條，附此敘明。爰審酌被告年紀尚輕，僅因一時失慮貪圖小
    利而為本件犯行，並其犯罪手段、情節尚屬輕微，且坦承一切犯行，犯後態度尚
    稱良好等一切情狀，量處如主文所示之刑，並諭知易科罰金之折算標準，定其應
    執行之刑示懲。被告於上開中華電信股份有限公司行動電話業務租用申請書上偽
    造之「乙○○」署押三枚、上開房屋租賃契約書偽造之「乙○○」署押二枚，雖
    未據扣案，然均無證據證明業已滅失，故均應依刑法第二百十九條之規定宣告沒
    收。
三、公訴意旨另以：被告於前揭時地持乙○○之國民身分證，向丙○○承租上開房屋
    後，並未繳付房租，因認被告涉有刑法第三百三十九條第二項之詐欺得利罪嫌云
    云。惟按犯罪事實應依證據認定之，無證據不得推定其犯罪事實；又不能證明被
    告犯罪者，應諭知無罪之判決，刑事訴訟法第一百五十四條、第三百零一條第一
    項定有明文。次按認定犯罪事實應憑積極證據，倘積極證據不足以為不利於被告
    事實之認定時，即應為有利於被告之認定，更不必有何有利之證據（最高法院三
    十年上字第八一六號判例要旨參照）。查公訴人係以被告於偵查中自承向丙○○
    租屋等語及上開房屋租賃契約書之記載，為其論據。惟訊據被告堅決否認有惡意
    拖欠房租之情，並辯稱：伊均有按期繳交房租，搬離時只有最後一期租金未繳等
    語。經查，證人丁○○雖於本院調查中證稱：被告所付押租金為一萬五千元，但
    連續五個月未付房租，扣除押租金尚欠四個月房租等詞，然丙○○與被告間既僅
    為房東房客之關係，並無特殊情誼，自無任由被告連續五個月未付房租而不積極
    追繳房租或終止租約之理，是證人丁○○上開所言顯悖於常情，不足採信，被告
    上開所辯，應屬可採。被告訂立租約後，既曾繳交數期租金，自難認被告當初係
    基於取得不法居住利益之意圖而使用詐術訂立租約。此外，復查無其他積極證據
    足證被告有公訴人所指之犯行，依前揭說明，即應認被告此部犯罪嫌不足。惟公
    訴人認此部份若成立犯罪，與前揭行使偽造私文書之論罪科刑部分有目的方法之
    牽連關係，為裁判上一罪之牽連犯，故不另為無罪之諭知，併予敘明。
據上論斷，應依刑事訴訟法第二百九十九條第一項前段、第三百條，電信法第五十六
條第一項，刑法第十一條前段、第三百二十條第一項、第二百十六條、第二百十二條
、第二百十條、第三百三十九條第一項、第五十六條、第五十五條、第四十一條第一
項前段、第五十一條第五款、第二百十九條，罰金罰鍰提高標準條例第一條前段、第
二條，判決如主文。
本案經檢察官熊南彰到庭執行職務。
中      華      民      國    九十一    年      八    月     二十八     日
                                  臺灣基隆地方法院刑事第三庭
                                      法      官  王  福  康
右正本證明與原本無異。
對於本件判決如有不服，應於收受送達後十日內，向本院提出上訴書狀，上訴於臺灣
高等法院，並按他造當事人之人數附具繕本。
                                      書  記  官  李  國  豪
中      華      民      國    九十一    年      八    月     二十八     日
【附錄論罪法條】
電信法第五十六條第一項：
    意圖為自己或第三人不法之利益，以有線、無線或其他電磁方式，盜接或盜用他
    人電信設備通信者，處五年以下有期徒刑，得併科新台幣一百五十萬元以下罰金
    。
刑法第二百十條：
    偽造、變造私文書，足以生損害於公眾或他人者，處五年以下有期徒刑。
刑法第二百十二條：
    偽造、變造護照、旅券、免許證、特許證及關於品行、能力服務或其他相類之證
    書、介紹書，足以生損害於公眾或他人者，處一年以下有期徒刑、拘役或三百元
    以下罰金。
刑法第二百十六條：
    行使第二百十條至第二百十五條之文書者，依偽造、變造文書或登載不實事項或
    使登載不實事項之規定處斷。
刑法第三百二十條第一項：
    意圖為自己或第三人不法之所有，而竊取他人之動產者，為竊盜罪，處五年以下
    有期徒刑、拘役或五百元以下罰金。
刑法第三百三十九條第一項：
    意圖為自己或第三人不法之所有，以詐術使人將本人或第三人之物交付者，處五
  年以下有期徒刑、拘役或科或併科一千元以下罰金。
